【裁判字號】    88,訴,3406
【裁判日期】    900730
【裁判案由】    損害賠償
【裁判全文】
臺灣臺中地方法院民事判決  八十八年訴字第三四○六號
    原      告    己○○
    被      告    乙○○
                  甲○○○ ○.
右當事人間請求損害賠償事件，經本院刑事庭移送前來，本院判決如左：
    主      文
被告應連帶給付原告新台幣陸佰陸拾萬元及自民國八十八年九月七日起至清償日止，按週年
利率百分之五計算之利息。
訴訟費用由被告連帶負擔。
本判決於原告以新台幣貳佰貳拾萬元為被告乙○○、甲○○○  ○○○ ○HOI供擔保後，得假執行。
    事      實
甲、原告方面：
一、聲明：
  (一)如主文第一項所示。
  (二)願供擔保請准宣告假執行。
二、陳述：
  (一)緣被告乙○○及馬來西亞籍之甲○○○  ○○○ ○HOI（即顏立才）夥同另數名不詳姓名之人，
    共同意圖為自己不法之所有，並基於共同之犯意聯絡組成詐騙集團，由被告等及其餘數
    名不詳姓名之男子分別以四人至七人為一組，向不特定之被害人施用詐術以騙詐財物，
    其等不法犯行詳如附件所示。
  (二)被告等人於民國（下同）八十六年十一月二十日以前開詐騙手法向原告訛稱欲購買土地
    ，又表明可以與原告一起先購買土地再賣出賺價差，原告遂向蔡韓成、楊月祥、郭銀換
    借款再加上自己的存款及手頭現金，共湊足新台幣（下同）二百二十萬元，此時被告乙○○、甲○○○  ○○○ ○HOI便設局邀請原告參與賭博，導致原告輸了二百二十萬元；另同年
    十二月一日再度以前開詐騙手法誘使原告向楊月祥、邱朝陽、蔡水妹、林來珠借款，再
    加上自己所有之四十八萬元，共四百四十萬元，亦於賭局中全盤皆輸，被告等總計前後
    向原告詐得六百六十萬元，核被告等人之詐欺行為已侵害原告之權利並造成原告財產上
    之損失，依民法第一百八十四條之規定，原告自得請求被告等就前開金額連帶負損害賠
    償之責任。
三、證據：提出起訴書及刑事判決各一份及蔡韓成、巫緣笑之郵局存摺影本各一份、原告郵
    局活存提存詳情表一份、原告之屏東市二信存摺影本附匯入資料影本一份、李林來珠屏
    東縣農會活存影本一份、蔡水妹向郵局借款之借據影本二份。
乙、被告方面：
壹、被告乙○○方面：未於最後言詞辯論期日到場，惟據其以前到場所為之聲明及陳述略以
    ：
一、聲明：駁回原告之訴及其假執行之聲請。
二、陳述：雖然曾與原告賭博，但是是原告自己輸掉的，並未詐騙原告之錢財，況且錢也不
    是伊拿走的，現場好像也沒有六百六十萬元這麼多錢。
貳、被告甲○○○  ○○○ ○HOI方面：未於最後言詞辯論期日到場，惟據其以前到場所為之聲明及
    陳述略以：
一、聲明：駁回原告之訴及其假執行之聲請。
二、陳述：先否認參與被告乙○○與原告之間的賭局，嗣則表示雖有與原告賭博，但沒有詐
    欺原告，是原告認錯人。
丙、本院依職權囑託高雄地方法院訊問證人郭銀換、蔡水妹；並囑託屏東地方法院訊問證人
    蔡韓成、楊月祥、邱朝陽、林來珠；另並依職權調閱臺灣高等法院台中分院八十八年度
    上易字第九九五號卷宗全卷。
    理      由
甲、程序方面：
一、本件被告二人經合法通知，未於言詞辯論期日到場，核無民事訴訟法第三百八十六條所
    列各款情形，爰依原告之聲請，由其一造辯論而為判決。
二、本件原告起訴所列被告除乙○○、甲○○○  ○○○ ○HOI以外，原本尚包括丁○○、丙○○、
    戊○○及庚○○等人，嗣於九十年六月二十七日對丁○○、丙○○、戊○○及庚○○等
    四人撤回起訴，並經庚○○之訴訟代理人當庭表明同意，而被告丁○○、丙○○二人則
    於收受言詞辯論筆錄後未於收受之後十日內提出異議，戊○○部分則由法院依職權為公
    示送達，經核原告於言詞辯論終結前之撤回，與民事訴訟法第二百六十二條第一項之規
    定並無不合，應予准許，核先敘明。
乙、得心證之理由：
一、本件原告主張：遭被告二人與其他不知名人士以附件所示之手法設賭局詐騙原告之錢財
    等情，業據提出本院八十七年度易字第五０二五號刑事判決書為證，該案判處被告乙○○共同連續意圖為自己不法之所有，以詐術使人將本人之物交付，處有期徒刑四年；被
    告甲○○○  ○○○ ○HOI共同連續意圖為自己不法之所有，以詐術使人將本人之物交付，處有
    期徒刑四年六月，被告二人上訴亦遭台灣高等法院台中分院以八十八年度上易字第九九
    五號駁回上訴確定在案，有台灣高等法院台中分院八十八年度上易字九九五號刑事判決
    書為證。
二、被告乙○○雖抗辯稱：有與原告一起賭博，但是是原告自己輸掉錢的，沒有詐騙原告；
    被告甲○○○  ○○○ ○HOI則先以未曾與原告賭博等語抗辯，嗣又改稱雖曾與原告賭博，但是
    沒有詐騙原告，原告隨便指認認錯人等語。惟被告二人之犯行，業據刑事判決判決確定
    認定在案，其認定之理由則包括被告乙○○於警訊、審理中之自白、被告乙○○於警訊
    、偵查中關於甲○○○  ○○○ ○HOI有參與犯案之供稱以及被害人之指認，從而，原告主張被
    告二人共同以附件所示之詐騙手法向原告己○○詐騙金錢一事，堪已認定。
三、按因故意或過失，不法侵害他人之權利者，負損害賠償責任。故意以背於善良風俗之方
    法，加損害於他人者亦同，民法第一百八十四條第一項定有明文。被告二人設賭局詐欺
    原告錢財之行為，顯屬故意以悖於善良風俗之方法加損害於原告，使原告受有純粹經濟
    上之財產損失，依法自應負侵權行為之損害賠償責任。本件原告起訴主張被告等人分別
    於八十六年十一月二十日及八十六年十二月一日向原告詐稱購買土地欲共同投資，原告
    遂分別向友人及親戚借錢，經查：
  (一)八十六年十一月二十日部分：原告主張其於八十六年十一月二十日向證人蔡韓成借五十
    萬元、向楊月祥借一百萬元、向郭銀換借十五萬元，自己並至郵局提出五十五萬元等情
    ，業據本院囑託台灣屏東地方法院訊問證人蔡韓成、楊月祥以及囑託台灣高雄地方法院
    訊問證人郭銀換屬實，有各該地院之訊問筆錄附卷可稽，並有證人蔡韓成提供之郵局存
    簿提領記錄影本一份、證人楊月祥於八十六年十一月二十日以其子楊佳精名義向屏東縣
    屏東市第二信用合作社借貸一百萬元之借據影本及該行活存影本提領記錄一份以及原告
    至郵局提領五十五萬元之紀錄影本一份附卷可稽，其日期均為八十六年十一月二十日，
    共計二百二十萬元，原告主張八十六年十一月二十日曾向有人及親戚借貸二百二十萬元
    等情，堪信為真實。
  (二)八十六年十二月一日部分：原告主張其於八十六年十二月一日復向證人林來珠借二十二
    萬元、透過謝秀琴向邱朝陽借八十萬元、向楊月祥借二百萬元、向蔡水妹借九十萬元連
    同自己手頭上之四十八萬元共計四百四十萬元等情，業據本院囑託台灣屏東地方法院訊
    問證人謝秀琴、楊月祥、林來珠及囑託台灣高雄地方法院訊問證人蔡水妹屬實，有各該
    地院之訊問筆錄附卷可稽，並有證人楊月祥於八十六年十二月一日以其子楊佳精之名義
    向屏東縣屏東市第二信用合作社借款之借據影本及該行活存提領記錄影本以及匯款入原
    告己○○戶頭內之匯款記錄影本一份、蔡水妹向郵局借款之借據影本二份附卷可憑，互
    核其金額及借貸日期與原告所述均屬相符，原告主張曾於八十六年十二月一日向親友借
    貸連同自己之資金共計四百四十萬元，堪可採信。
四、原告主張其借得之金錢均遭被告等共同詐騙輸光等情，可由被告乙○○自認與原告賭博
    時，原告全盤揭輸等情獲得證實，從而，原告主張其遭被告等共同詐騙六百六十萬元，
    應足認定，從而，原告依民法第一百八十四條侵權行為之規定主張被告等應就原告遭被
    告詐騙之金錢六百六十萬元負連帶侵權行為之損害賠償責任，為有理由，應予准許。原
    告陳明願供擔保以代釋明聲請宣告假執行，核無不合，爰酌定相當擔保金額，准予宣告
    假執行。
五、因本案事證已臻明確，兩造其餘主張陳述及所提之證據，均毋庸再予審酌，附此敘明。
六、據上論結，原告之訴為有理由，並依民事訴訟法第八十五條第二項、第三百九十條第二
    項，判決如主文。
中        華        民        國   九十     年      七       月     三十      日
                                        臺灣臺中地方法院民事第四庭
~B法      官  林學晴
右為正本，係照原本作成。
如對本判決上訴，須於判決送達後二十日內，向本院提出上訴狀，同時表明上訴理由；如已
於本判決宣示後送達前提起上訴者，應於判決送達後十日內補具上訴理由。
中        華        民        國   九十     年      七       月    三十一     日
B法院書記官


司法院資訊處製作；財團法人民間司法改革基金會備份。
